【裁判字號】    99,交訴,88
【裁判日期】    991028
【裁判案由】    公共危險等
【裁判全文】
臺灣屏東地方法院刑事判決              99年度交訴字第88號
公  訴  人  臺灣屏東地方法院檢察署檢察官
被      告  乙○○
上列被告因公共危險等案件，經檢察官提起公訴（99年度偵字第
2863號），被告於準備程序就被訴事實為有罪之陳述，本院合議
庭裁定由受命法官獨任逕行簡式審判程序，並予判決如下：
    主  文
乙○○因過失致人於死，處有期徒刑捌月；又駕駛動力交通工具
肇事，致人受傷而逃逸，累犯，處有期徒刑壹年。應執行有期徒
刑壹年陸月。
    事  實
一、乙○○曾因詐欺案件，經臺灣臺中地方法院以95年度中簡字
    第3350號判處有期徒刑3 月確定，於民國96年2 月26日易科
    罰金執行完畢。竟仍不知悔改，於99年2 月14日23時20分許
    ，駕駛其弟葉展良所有之車牌5992-JQ 號自用小客車，沿屏
    東縣高樹鄉○○路由西往東方向行駛，於途經屏東縣高樹鄉
    高樹衛生所前時，原應注意汽車行進中駕駛人應注意車前狀
    況，隨時採取必要之安全措施，並應注意遵守速限行駛，而
    依當時天候晴、夜間有照明、道路為直路、路面鋪裝柏油、
    乾燥、無缺陷、無障礙物、視距良好、速限為60公里等情形
    ，其並無不能注意之情事，竟以時速77公里之速度行駛，且
    疏於注意車前狀況，適有林實自高樹鄉高樹衛生所對面由北
    往南方向徒步穿越南昌路，乙○○見狀已煞車不及，其所駕
    自用小客車因而撞及林實，肇致林實受有多處鈍傷、頭部外
    傷及中樞神經損傷之傷害，詎乙○○明知肇事致人受傷，為
    脫免刑責，於肇事後，明知其已肇事致人受傷，係依法負有
    救助義務之人，理應將林實送醫救治，或為適當之保護處置
    ，惟其竟置之不理，不為必要之安全救護行為，旋即另基於
    肇事逃逸之犯意而駕車逃逸，林實經送醫後仍因傷重不治死
    亡。嗣經警調閱路口監視錄影器過濾車輛，發現乙○○涉嫌
    重大，報請檢察官核發拘票拘提乙○○到案，並扣得上開自
    用小客車及毀損之引擎蓋1 片，因而循線查獲上情。
二、案經林實之子甲○○訴由屏東縣政府警察局里港分局報請臺
    灣屏東地方法院檢察署檢察官偵查起訴。
    理  由
一、本件被告乙○○所犯係死刑、無期徒刑或最輕本刑為3 年以
    上有期徒刑以外之罪，亦非屬臺灣高等法院管轄第一審之案
    件，其於準備程序中就被訴事實為有罪之陳述，經本院告知
    簡式審判程序之旨，並聽取當事人意見後，經本院合議庭依
    刑事訴訟法第273 條之1 第1 項規定裁定由受命法官獨任進
    行簡式審判程序。又簡式審判程序之證據調查，依刑事訴訟
    法第273 條之2 規定，不受同法第159 條第1 項審判外陳述
    排除之限制；再被告對於卷內各項證據亦不爭執證據能力，
    復無事證顯示有何違法取得或類此瑕疵之情，故卷內所列各
    項證據，自得作為證據，合先敘明。
二、前揭犯罪事實，業據被告乙○○於警詢、偵查中及本院審理
    時自白不諱，核與告訴人甲○○指訴及證人鄭美珍、廖錦富
    、葉展良、黃正澤證述情節相符，復有道路交通事故現場圖
    、道路交通事故調查報告（一）、（二）表、車籍查詢基本
    資料各1 紙、現場照片8 張、屏東縣政府警察局里港分局99
    年3 月12日里警交字第0990003955號函、屏東縣政府警察局
    鑑識科刑案現場勘察報告、八益汽車修配廠之維修單、扣押
    筆錄、扣押物品清單各1 份及引擎蓋照片2 張存卷可佐；而
    被害人林實確因本件車禍致受有多處鈍傷、頭部外傷及中樞
    神經損傷，經送醫不治而死亡，亦經檢察官督同法醫師相驗
    及剖驗屬實，製有相驗筆錄、檢驗報告書、相驗屍體證明書
    、法務部法醫研究所解剖報告書暨鑑定報告書、相驗及解剖
    照片在卷可稽。按行車速度，應依速限標誌或標線之規定；
    駕駛人應注意車前狀況，並隨時採取必要之安全措施，道路
    交通安全規則第93條第1 項前段、第94條第3 項定有明文。
    被告乙○○係合法領有汽車駕駛執照之人，自應注意上述道
    路交通安全規定遵速行駛，並注意行車車前狀況及時反應，
    以避免車禍事故之發生。次查，本件事故發生時，現場天候
    係晴天，為夜間有照明之道路，視距良好，並無障礙物，路
    面亦為乾燥、無缺陷之柏油路面，此有道路交通事故調查報
    告表在卷可按，依當時情形並無不能注意之情事，被告應注
    意能注意而疏未注意，致撞及被害人，其應負過失罪責甚明
    。又被害人確因本件車禍死亡，已如前述，則被告之過失犯
    行與被害人之死亡間，顯有相當因果關係。從而，本案被告
    過失致死及肇事逃逸等犯行堪以認定，應依法論科。
三、查汽車係以汽油原動機為動力，並以行駛公共道路為其主要
    功能之運輸工具，為刑法第185 條之4 規定之動力交通工具
    。按刑法第185 條之4 之肇事致人死傷逃逸罪，乃為加強救
    護，減少被害人之死傷，促使駕駛人於肇事後能對被害人即
    時救護，是該罪之成立祇以行為人有駕駛動力交通工具肇事
    ，致人死傷而逃逸之事實為已足，不以行為人之肇事有過失
    ，或被害人因之成為無自救能力人為必要（最高法院90年度
    台上字第6786號判決參照）。核被告乙○○之所為，係犯刑
    法第276 條第1 項之過失致人於死罪及同法第185 條之4 肇
    事逃逸罪。被告所犯上開2 罪間，犯意各別，行為互殊，應
    予分論併罰。又其前因詐欺案件，經臺灣臺中地方法院以95
    年度中簡字第3350號判處有期徒刑3 月確定，於96年2 月26
    日易科罰金而執行完畢，有臺灣高等法院被告前案紀錄表及
    臺灣屏東地方法院檢察署刑案資料查註紀錄表各1 份在卷可
    按，乃受徒刑之執行完畢，5 年以內因故意而再犯本件有期
    徒刑以上之肇事逃逸罪，故本件肇事逃逸罪部分應依累犯之
    規定，加重其刑。爰審酌被告肇事後未下車察看並對被害人
    為必要之救護，即逕行駕車逃逸，枉顧被害人之安危，致被
    害人錯失救治良機，行為誠屬不該；兼衡酌其年紀尚輕，智
    識程度為高職畢業，思慮容有未週，已於偵查及本院審理時
    坦承犯行，足認其尚有悔意，惟未與被害人家屬達成和解等
    一切情狀，分別量處如主文所示之刑，並定其應執行之刑，
    以昭炯戒。
據上論斷，應依刑事訴訟法第273 條之1 第1 項、第299 條第1
項前段，刑法第276 條第1 項、第185 條之4 、第47條第1 項、
第51條第5 款，刑法施行法第1 條之1 ，判決如主文。
本案經檢察官許英輝到庭執行職務。
中    華    民    國    99    年    10    月    28    日
                  交通法庭      法  官  陳茂亭
以上正本證明與原本無異。
如不服本判決應於收受判決後10日內向本院提出上訴書狀，並應
敘述具體理由；其未敘述上訴理由者，應於上訴期間屆滿後20日
內向本院補提理由書（均須按他造當事人之人數附繕本）「切勿
逕送上級法院」。
中    華    民    國    99    年    10    月    28    日
                                 書記官 黃佳惠
附錄論罪科刑法條：
中華民國刑法第276條第1項
（過失致死罪）
因過失致人於死者，處2 年以下有期徒刑、拘役或2 千元以下罰
金。
中華民國刑法第185條之4
（肇事遺棄罪）
駕駛動力交通工具肇事，致人死傷而逃逸者，處6 月以上5 年以
下有期徒刑。

司法院資訊處製作；財團法人民間司法改革基金會備份。
